臺灣臺南地方法院刑事判決
110年度易緝字第10號
公  訴  人  臺灣臺南地方檢察署檢察官
被      告  游振德



上列被告因詐欺案件，經檢察官提起公訴（107年度偵緝字第850
號、第851號），被告於準備程序中就被訴事實為有罪之陳述，
本院合議庭裁定由受命法官獨任行簡式審判程序，判決如下：
    主  文
游振德犯詐欺取財罪，處有期徒刑拾月。
未扣案犯罪所得新臺幣壹佰壹拾萬元沒收，於全部或一部不能沒
收或不宜執行沒收時，追徵其價額。
    事  實
一、游振德明知其並未參與夜市開發投資案或有何投資計畫，竟
    意圖為自己不法之所有，基於詐欺取財之犯意，於民國105
    年9、10月間，多次向陳建仁遊說佯稱若投資「新竹第三期
    夜市土地開發案」，保證半年內可分紅，陳建仁不疑有他，
    遂同意投資上開所謂夜市土地開發案，游振德並陸續請陳建
    仁增加投資金額，雙方最終約定由陳建仁投資新臺幣（下同
    ）110萬元，以半年為期，第1個月可取回50萬元、第2個月1
    0萬元、第3、4、5、6個月均為20萬元，合計可收回140萬元
    。陳建仁乃先後於105年10月28日在臺北市交付現金6萬元、
    同年11月1日、同月18日在國泰世華商業銀行東臺南分行臨
    櫃分別匯款64萬元、20萬元至游振德所有中華郵政股份有限
    公司帳戶000000-000000號帳戶（下稱郵局帳戶），及同年1
    2月23日在桃園市桃園市中壢交流道交付現金20萬元，合計
    遭騙110萬元，雙方並於105年12月25日簽立金錢合夥投資契
    約書1份。嗣陳建仁因屆期而屢向游振德催討款項，游振德
    卻無法還款亦避不見面，陳建仁至此始悉遭騙。
二、案經陳建仁訴由臺北市政府警察局中山分局報請臺灣臺北地
    方檢察署陳請臺灣高等檢察署檢察長令轉臺灣臺南地方檢察
    署檢察官偵查起訴。
    理  由
一、本件被告游振德所犯為死刑、無期徒刑、最輕本刑為3年以
    上有期徒刑以外之罪，亦非屬高等法院管轄第一審案件之罪
    ，其於準備程序進行中，就被訴事實為有罪之陳述，經本院
    告以簡式審判程序之旨，並聽取公訴人、被告之意見後，依
    刑事訴訟法第273條之1第1項規定，裁定改行簡式審判程序
    。又依同法第273之2之規定，本件簡式審判程序之證據調查
    ，不受同法第159條第1項、第161條之2、第161條之3、第16
    3條之1及第164條至第170條規定之限制，合先敘明。
二、上開事實，業據被告於本院審理時坦承不諱，核與證人即告
    訴人陳建仁於警詢、偵查中之證述相符，並有金錢合夥投資
    契約書、被告與告訴人於通訊軟體LINE之對話紀錄翻拍照片
    、被告郵局帳戶客戶歷史交易清單各1份、告訴人提出之國
    泰世華商業銀行匯出匯款憑證2紙在卷可憑。足認被告上開
    任意性自白核與事實相符，應堪採信。綜上，本件事證明確
    ，被告犯行堪以認定，應依法論科。
三、論罪科刑：
  ㈠核被告所為，係犯刑法第339條第1項之詐欺取財罪。按數行
    為於同時同地或密切接近之時地實施，侵害同一之法益，各
    行為之獨立性極為薄弱，依一般社會健全觀念，在時間差距
    上，難以強行分開，在刑法評價上，以視為數個舉動之接續
    施行，合為包括之一行為予以評價，較為合理，則屬接續犯
    ，而為包括之一罪（最高法院86年臺上字第3295號判例參照
    ）。查，被告詐欺告訴人，雖告訴人有多次匯款或給付財物
    之舉動，然被告係基於同一詐欺取財之犯意，為完成同一詐
    欺取財之目的，而於緊接之密接時間內，利用同一犯罪機會
    接續為之，且侵犯告訴人同一之法益，應為接續犯，係實質
    上一罪，僅成立單一之詐欺取財罪。
  ㈡爰審酌被告不思以正途賺取所需，竟利用告訴人之信任詐取
    告訴人之財物，侵害告訴人之財產權益，破壞人際關係間之
    信任及危害社會治安，所為實不足取，兼衡其犯罪動機、目
    的、手段、所生損害，暨其素行、大學肄業之智識程度、目
    前無業，經濟來源靠家人接濟、未婚、無子女、無需扶養之
    人之生活狀況，坦承犯行之犯罪後態度，惟迄未與告訴人達
    成和解以賠償告訴人所受損失等一切情狀，量處如主文所示
    之刑，以示懲儆。
四、沒收：按犯罪所得，屬於犯罪行為人者，沒收之；於全部或
    一部不能沒收或不宜執行沒收時，追徵其價額，刑法第38條
    之1第1項前段、第3項定有明文。查，被告向告訴人詐得之
    款項共計110萬元，為其犯罪所得，並未據扣案，亦未實際
    合法發還告訴人，應依刑法第38條之1第1項前段、第3項之
    規定宣告沒收，於全部或一部不能沒收或不宜執行沒收時，
    追徵其價額。
據上論斷，應依刑事訴訟法第273條之1第1項、第299條第1項前
段，判決如主文。
本案經檢察官蔡佩容提起公訴，檢察官廖舒屏、陳冠霖到庭執行
職務。
中    華    民    國    110    年    4    月    30    日
                  刑事第一庭    法  官  高俊珊
以上正本證明與原本無異。
如不服本判決應於收受送達後20日內向本院提出上訴書狀，並應
敘述具體理由。其未敘述上訴理由者，應於上訴期間屆滿後20日
內向本院補提理由書( 均須按他造當事人之人數附繕本) 「切勿
逕送上級法院」。
                                書記官  洪儀珊　
中　　華　　民　　國　　110 　年　　4 　　月　　30　　日
附錄本案論罪科刑法條全文：
中華民國刑法第339條
（普通詐欺罪）
意圖為自己或第三人不法之所有，以詐術使人將本人或第三人之
物交付者，處 5 年以下有期徒刑、拘役或科或併科 50 萬元以
下罰金。
以前項方法得財產上不法之利益或使第三人得之者，亦同。
前二項之未遂犯罰之。